臺灣高雄地方法院刑事判決　　　　　　　96年度易字第1706號
公　訴　人　臺灣高雄地方法院檢察署檢察官
被　　　告　乙○○
　　　　　　甲○○
　　　　　　　　　　原住高雄縣.
上列被告等因竊盜等案件，經檢察官提起公訴（96年度偵字第80
84號），本院判決如下：
    主  文
乙○○共同犯侵入建築物罪，累犯，處拘役伍拾玖日，如易科罰
金，以新臺幣壹仟元折算壹日，減為拘役貳拾玖日，如易科罰金
，以新臺幣壹仟元折算壹日。被訴竊盜部分無罪。
甲○○公訴不受理。
    事  實
一、乙○○前於民國85年間，因違反肅清煙毒條例案件，經臺灣
    高等法院高雄分院以85年度上訴字第1818號判決判處有期徒
    刑3 年3 月確定；再因搶奪案件，經本院以86年度訴字第17
    號判決判處有期徒刑1 年確定；又因違反肅清煙毒條例案件
    ，經本院以86年度訴字第653 號判決判處有期徒刑3 年5 月
    確定，後2 罪經合併定應執行刑有期徒刑4 年2 月後，與前
    違反肅清煙毒條例判刑3 年3 月接續執行，於89年4 月25日
    縮短刑期假釋出監，嗣經撤銷假釋，假釋期間復因搶奪案件
    ，經本院以90年度訴字第69號判決判處有期徒1 年4 月確定
    ，更於90年間因竊盜案件，經本院以90年度易字第1218號判
    決判處有期徒刑4 月確定，合併定應執行有期徒刑1 年6 月
    ，於上開假釋撤銷後之殘刑3 年11月23日接續執行，再於90
    年5 月3 日入監執行，甫於95年2 月15日縮短刑期執行完畢
    。詎乙○○與甲○○（96年7 月22日歿，另為不受理判決）
    2 人明知高雄縣岡山鎮成功甲村224 號倉庫係他人所有之建
    築物，竟共同基於無故侵入他人建築物之犯意，於96年3 月
    12日中午12時30分許，未經同意，並無正當理由而進入該倉
    庫。
二、案經戊○○訴由高雄縣政府警察局岡山分局報告臺灣高雄地
    方法院檢察署檢察官偵查起訴。
    理  由
甲、程序部分
    被告以外之人於審判外之言詞或書面陳述，除法律有規定者
    外，不得作為證據；又被告以外之人於審判外之陳述，雖不
    符刑事訴訟法第159 條之1 至第159 條之4 之規定，而經當
    事人於審判程序同意作為證據，法院審酌該言詞陳述或書面
    陳述作成時之情況，認為適當者，亦得為證據，刑事訴訟法
    第159 條第1 項、第159 條之5 定有明文。本件檢察官、被
    告就本判決所引用各項證據之證據能力均明示同意有證據能
    力，本院認該具有傳聞證據性質之證據，並無任何違法取證
    之不法情形，以之作為證據使用係屬適當，自得採為認定事
    實之證據。
乙、實體部分
壹、無故侵入他人建築物部分
一、訊據被告乙○○固坦承於上揭時、地，未經同意而與同案被
    告甲○○進入戊○○所有之高雄縣岡山鎮成功甲村224 號倉
    庫，然否認有何無故侵入他人建築物之犯行，並辯稱：當時
    眷村在改建，幾乎都是空屋，伊不知道那是別人的倉庫，只
    是順路進入該倉庫，到該倉庫後方看牛蛙云云，經查：
  (一)被告乙○○前揭犯行，業據證人戊○○於警詢及偵訊時證稱
    ：96年3 月12日12時30分，我聽到放置於成功甲村224 號倉
    庫前的石棉瓦發出聲響，我便在成功甲村223 號住處內由門
    縫往倉庫看，看到被告2 人侵入我放置東西的倉庫等語明確
    （見警卷第11頁至第14頁、偵卷第14頁），並有現場照片5
    張（見警卷第23頁）在卷可佐。
  (二)按刑法第306 條之罪，重在保護個人之住屋權即個人居住之
    場所有不受其他人侵入留滯其內干擾與破壞之權利，故本罪
    以未經同意無故進入他人住宅、建築物或附連圍繞之土地或
    船艦為構成要件。所謂無故侵入，係指行為人無權或無正當
    理由，或未得住屋權人之同意，而違反住屋權人之意思，以
    積極作為之方式進入他人之住宅或建築物；或消極不作為之
    方法，受退去之請求而仍留滯其內謂之，至其係公然或秘密
    、和平抑或強行為之，均非所問。被告乙○○雖以上開情詞
    置辯，然觀之現場照片（見警卷第23頁），該倉庫雖非住宅
    ，惟仍圍有牆壁，該倉庫之屋頂、門扇及結構均完整，依一
    般經驗均可認係可供居住或其他用途之土地上之建築物無訛
    ，衡情被告2 人如欲進入該倉庫，理應事先徵得所有權人之
    允許，被告2 人既未徵得事先同意即貿然侵入，自屬無故侵
    入。被告乙○○所辯顯係卸責之詞，尚難憑採。
  (三)綜上，被告2 人無故侵入他人建築物之犯行，堪以認定。
二、核被告乙○○所為，係犯刑法第306 條第1 項之侵入建築物
    罪，被告乙○○與甲○○間就上開犯行，有犯意聯絡及行為
    分擔，為共同正犯。被告乙○○有如事實欄所載之前案科刑
    及執行紀錄，有卷附臺灣高等法院被告前案紀錄表可按，其
    受有期徒刑之執行完畢，5 年以內故意再犯有期徒刑以上之
    罪，為累犯，應依刑法第47條第1 項之規定加重其刑。爰審
    酌被告乙○○未徵得告訴人之同意貿然侵入，且犯後否認犯
    行，尚無悔意等一切情狀，爰量處如主文所示之刑，並諭知
    易科罰金之折算標準。又本件被告乙○○犯罪時間在96年4
    月24日以前，合於中華民國96年罪犯減刑條例，爰依法減其
    宣告刑2 分之1 ，並諭知易科罰金折算標準。
貳、竊盜部分
一、本件公訴意旨另以：甲○○、乙○○2 人共同基於意圖為自
    己不法所有之犯意聯絡，於96年3 月11日晚間某時起至同年
    月12日中午12時30分之間某時，2 人先以破壞門鎖方式潛入
    位於高雄縣岡山鎮成功甲村224 號戊○○所有之倉庫內，再
    以拆卸方式竊取隔壁225 號丁○○所有之裝置於房屋窗戶上
    之東元冷氣機1 台，得手旋即將冷氣機置放於上開倉庫後離
    開。嗣於96年3 月12日中午12時30分許，甲○○與乙○○2
    人復共同騎乘車牌號碼OCA-309 號重型機車返回該倉庫時，
    為警查獲，並當場起出前揭冷氣機1 台，因認乙○○、甲○○涉犯共同竊盜犯行。
二、按犯罪事實應依證據認定之，無證據不得認定犯罪事實；又
    不能證明被告犯罪者，應諭知無罪之判決，刑事訴訟法第15
    4 條第2 項、第301 條第1 項分別定有明文。而刑事訴訟法
    上所謂認定犯罪事實之證據，係指足以認定被告確有犯罪行
    為之積極證據而言，該項證據自須適合於被告犯罪事實之認
    定，始得採為斷罪資料。如未能發現相當證據，或證據不足
    以證明，自不能以推測或擬制之方法，以為裁判之基礎。又
    刑事訴訟上證明之資料，無論其為直接或間接證據，均須達
    於通常一般之人均不致有所懷疑，而得確信其為真實之程度
    ，始得據為有罪之認定，若其關於被告是否犯罪之證明未能
    達此程度，而有合理性懷疑之存在，致使無從形成有罪之確
    信，根據「罪證有疑，利於被告」之證據法則，即不得遽為
    不利被告之認定（最高法院29年度上字第3105號、40年臺上
    字第86號、76年臺上字第4986號判例參照）。
三、公訴人認被告乙○○涉犯刑法第320 條第1 項竊盜罪嫌，無
    非係以證人戊○○於警詢、偵訊中之證述、扣押筆錄、扣押
    物品目錄表、贓物認領保管單及現場照片等為其論罪依據。
    訊據被告乙○○堅詞否認有何竊盜犯行，辯稱：伊當日行經
    該處，聽到牛蛙叫聲，就偕同案被告甲○○一起前往，並進
    入該倉庫以便走到屋後的水塘看牛蛙，倉庫內的冷氣並非伊
    2 人所拆卸，若其等欲偷竊該冷氣機，依理會將冷氣機抬走
    ，不會置於倉庫內等語。經查：
  (一)證人戊○○於警詢及偵訊時均證稱：伊並未目睹被告2 人拆
    卸冷氣，並未親眼見到他們偷東西。96年3 月12日12時30分
    許，伊在成功甲村223 號住處聽到224 號倉庫前石棉瓦發出
    聲響，看到被告2 人侵入倉庫，由於前一天倉庫裡有掉東西
    ，所以伊用螺絲釘釘住門鎖，但被撬壞了，之後查看倉庫多
    了1 台冷氣機，是隔壁225 號之窗型冷氣被卸下，昨夜伊檢
    查倉庫時並無該台冷氣，從倉庫是走不到後面水塘等語（見
    警卷第11頁至第14頁、偵卷第14頁），惟證人戊○○上開所
    陳，僅說明其所見為被告2 人侵入該倉庫，而該倉庫於前一
    天晚上尚無本件被拆卸之冷氣乙節而已，並未指證被告2 人
    即為行竊之人，亦未目擊竊盜事實，且證人戊○○係於96年
    3 月11日晚間檢查該倉庫，被告2 人於翌日中午始進入該倉
    庫，故不能排除該期間有他人進入倉庫之可能，則尚難以其
    證述內容，援引為被告乙○○觸犯竊盜罪之不利認定。又自
    該冷氣機上採集之指印，均因紋線不清，無法比對，有高雄
    縣政府警察局岡山分局96年8 月8 日高縣岡警偵字第096001
    0093號函檢送之內政部警政署刑事警察局96年4 月24日刑紋
    字第096005 7150 號鑑驗書可稽（見審理卷第149 頁）。另
    扣押筆錄、扣押物品目錄表、贓物認領保管收據，僅係表示
    現場扣得上開冷氣機及被害人領回失竊冷氣之證明資料，故
    若無其他積極證據證明被告乙○○犯竊盜罪，則不得僅以證
    人戊○○之陳述及卷附之扣押筆錄、扣押物品目錄表、贓物
    認領收據，即認定被告2 人有竊取該冷氣機之犯行。
  (二)證人吳岡岱即本件到場處理之員警證稱：當時接獲戊○○報
    案陳稱有人在竊取他的東西，我們就前往處理，我們到現場
    時，被告2 人剛好要離開，我們到倉庫查看後發現該冷氣，
    據戊○○陳稱因曾經被竊，他就放瓦片，如有人進入，踩到
    瓦片就會發生聲響，當他聽到聲響時，他從他家門縫看，看
    見被告2 人在裡面，該倉庫後面的門一打開，可以到高雄縣
    岡山鎮成功甲村222 號後面的池塘等語（見審理卷第104 頁
    至第106 頁），足徵被告乙○○辯稱，進入該倉庫後可走到
    後面之池塘，尚屬可採。且衡情若被告2 人果欲竊取該冷氣
    機，理應合力抬離，或以機車載離，以免被人發現，似無仍
    將該冷氣機置放現場之情，被告乙○○所辯尚與情理無違。
    至證人吳岡岱雖另稱：被告2 人被查獲時已經離開該倉庫，
    手都黑黑的，應該是搬冷氣手才會那麼髒黑，可能因為搬不
    動冷氣機，要再想其他方法搬走云云，顯係其個人臆測之詞
    ，尚不足為認定被告2人共同竊盜犯行之證據。
  (三)末按，被告否認犯罪事實所持辯解縱使不能成立，除非有確
    實證據足以證明對於被告犯罪已無合理之懷疑外，不能遽為
    有罪之認定；刑事訴訟法規定被告有緘默權，被告基於不自
    證己罪原則，既無供述之義務，亦不負自證清白之責任，不
    能因被告未能提出證據資料證明其無罪，或對於被訴之犯罪
    事實不置可否，即認定其有罪（最高法院92年台上字第2570
    號判決參照）。故被告否認犯罪事實所持之辯解縱使不能成
    立，如無積極證據足以證明其犯罪行為，自不能以推測或擬
    制之方法以為裁判之基礎，此即為無罪推定原則之旨趣。證
    人吳岡岱證稱：被告2 人陳稱進入該倉庫是要去屋後池塘看
    牛蛙，我有進去看，但是沒有看到牛蛙，那池塘旁邊都是草
    ，也沒有聽到牛蛙的聲音等語，則本件被告乙○○所辯：伊
    當日行經該處，聽到牛蛙叫聲，就偕同案被告甲○○一起前
    往，並進入該倉庫以便走到屋後的水塘看牛蛙云云，縱不足
    採，然亦不足認定被告2 人共同竊盜之犯行。
  (四)綜上所述，本件公訴人認被告乙○○涉犯竊盜罪嫌，所憑證
    據，未達通常一般人均不致有所懷疑，而得以確信其為真實
    之程度。此外，本件復查無其他積極證據足認被告乙○○有
    何公訴人所指之犯行，揆諸前揭法條及判例意旨，自不能證
    明被告乙○○犯罪，應為無罪之諭知，以昭審慎。
四、末按被告死亡者，法院應諭知不受理之判決，刑事訴訟法第
    30 3條第5 款定有明文。經查：被告甲○○業於96年7 月22
    日死亡，此有行政院國軍退除役官兵輔導委員會高雄榮民總
    醫院出具之病歷資料查詢函覆表及本院依職權查詢之個人戶
    政基本資料各1 紙在卷可按（審理卷第145 頁、第159 頁）
    ，揆諸前開說明，此部分爰不經言詞辯論，逕為諭知不受理
    之判決。
據上論斷，應依刑事訴訟法第299 條第1 項前段、第301 條第1
項、第303 條第5 款、第307 條，刑法第306 條第1 項前段、第
28條、第41條第1 項前段、第47條第1 項，中華民國96年罪犯減
刑條例第2 條第項第3 款、第7 條，刑法施行法第1 條之1 ，判
決如主文。
本案經檢察官丙○○到庭執行職務。
中　　華　　民　　國　　96　　年　　9 　　月　　18　　日
                  刑事第一庭  審判長  法　官  陳明富
                                      法  官  張琬如
                                      法  官  王淑惠
以上正本證明與原本無異。
如不服本判決，應於判決送達後10日內，向本院提出上訴狀。
中　　華　　民　　國　　96　　年　　9 　　月　　18　　日
                                      書記官  郭素蓉
附錄法條
刑法第306條第1項
無故侵入他人住宅、建築物或附連圍繞之土地或船艦者，處 1 年
以下有期徒刑、拘役或 3 百元以下罰金。
